臺灣板橋地方法院刑事判決　　　　　　　95年度訴字第3673號
公　訴　人　臺灣板橋地方法院檢察署檢察官
被　　　告　乙○○
指定辯護人　本院公設辯護人癸○○
上列被告因偽造有價證券等案件，經檢察官提起公訴（95年度偵
字第24415 號、95年度偵緝字第1711號），本院判決如下：
    主  文
乙○○竊盜，處有期徒刑陸月；扣案之鑰匙肆支均沒收。又攜帶
兇器竊盜，處有期徒刑柒月；扣案之一字型起子壹支沒收。又共
同攜帶兇器、踰越安全設備竊盜，處有期徒刑拾月；扣案之一字
型起子壹支沒收。應執行有期徒刑壹年玖月；扣案之鑰匙肆支、
一字型起子壹支均沒收。
被訴竊取子○○財物及偽造有價證券部分無罪。
    事  實
一、乙○○意圖為自己不法之所有，於民國95年10月20日23時許
    （起訴書誤載為晚間1 點），在臺北縣新莊市○○街92號前
    ，持其所有之鑰匙4 支，開啟庚○○所有、停在該處路邊之
    車號K9-1350 號自用小客車之車門，並進入車內發動引擎，
    旋將該車駛離現場，以此手法，竊取該自用小客車1 輛，得
    手後供己代步使用。另意圖為自己不法之所有，於95年10月
    21日凌晨2 時許，在臺北縣板橋市○○○路183 號前，持其
    所有、客觀上可供兇器使用之一字型起子1 支，將戊○○所
    有、停在該處路邊之車號8920-HG 號自用小客車之車牌2 面
    卸下，竊取該2 面車牌，得手後將該2 面車牌換裝在其上開
    竊得之車號K9-1350 號自用小客車上，並將該車原有車牌安
    裝在戊○○所有之車號8920-HG 號自用小客車上，以圖規避
    警方追緝。又與真實姓名年籍不詳、綽號「傻芬」之成年女
    子，共同基於意圖為自己不法所有之犯意聯絡，於95年10月
    24日14時許，駕駛上開竊得之自用小客車（改懸上開竊得之
    8920-HG 號車牌），搭載「傻芬」，前往臺北市○○街458
    巷19號公寓前，由「傻芬」負責把風，乙○○則攜帶其所有
    、客觀上可供兇器使用之上揭一字型起子1 支，攀爬至3 樓
    陽台，再鑽進該處未上鎖之後窗，而侵入辛○○位於上址3
    樓之住宅內（侵入住宅部分未據告訴），竊取辛○○所有之
    LEO 牌手提電腦1 台、SHARP 牌攝影機1 台、KONICA牌照相
    機1 台、OKWAP 牌行動電話1 支、手錶5 支、皮夾6 個、手
    提袋5 個（以上物品嗣經尋獲，詳下述）、LV牌手提包1 個
    、KYOCERA 牌SL300 型數位相機1 台、金項鍊2 條、行動電
    話3 支等物，得手後駕駛原車搭載「傻芬」並運送贓物離開
    。嗣於95年10月24日15時許，乙○○駕駛上開竊得之自用小
    客車（改懸上開竊得之8920-HG 號車牌），行經臺北縣中和
    市○○路某處，適巧為遭竊車主庚○○發覺，庚○○立即尾
    隨並報警處理，為警於同日16時許，在臺北縣板橋市○○路
    216 巷與公館街口查獲乙○○，扣得乙○○所有、供其實施
    上開竊行所用之鑰匙4 支、一字型起子1 支，並起出上開竊
    得之LEO 牌手提電腦1 台、SHARP 牌攝影機1 台、KONICA牌
    照相機1 台、OKWAP 牌行動電話1 支、手錶5 支、皮夾6 個
    、手提袋5 個等物，「傻芬」則趁隙攜帶上開竊得之LV牌手
    提包1 個、KYOCERA 牌SL300 型數位相機1 台、金項鍊2 條
    、行動電話3 支等物（以上物品迄未尋獲）逃逸。經警循線
    追查，始悉上情。
二、案經庚○○、戊○○、辛○○訴由臺北縣政府警察局海山分
    局報請臺灣板橋地方法院檢察署檢察官偵查起訴。
    理  由
壹、證據能力部分：按被告以外之人於審判外之言詞或書面陳述
    ，除法律有規定者外，不得作為證據，刑事訴訟法第159 條
    第1 項固定有明文。惟被告以外之人於審判外之陳述，雖不
    符同法第159 條之1 至之4 之規定，而經當事人於審判程序
    同意作為證據，法院審酌該言詞陳述或書面陳述作成時之情
    況，認為適當者，亦得為證據；當事人、代理人或辯護人於
    法院調查證據時，知有第159 條第1 項不得為證據之情形，
    而未於言詞辯論終結前聲明異議者，視為有前項之同意，此
    亦據同法第159 條之5 規定甚明。查本件被告、檢察官及辯
    護人於本院準備程序中均未就證據能力提出爭執，且迄於言
    詞辯論終結前，亦未就本院所調查之證據主張有刑事訴訟法
    第159 條第1 項不得為證據之情形，應認均已同意得作為本
    案之證據。從而，下述證據縱有屬傳聞證據，且不符刑事訴
    訟法第159 條之1 至之4 之規定者，經本院審酌各該證據資
    料作成時之一切客觀情況，認無不適當之情事，均認有證據
    能力，合先敘明。
貳、有罪部分：
一、上揭事實，迭據被告乙○○於警詢、偵訊及本院審理時坦承
    不諱，核與告訴人庚○○（見95年度偵字第24415 號卷第20
    至23頁）、戊○○（同上卷第24至26頁）、辛○○（同上卷
    第27至29頁）於警詢時之指訴、證人即辛○○之子徐晟瑋於
    警詢時之證述情節（同上卷第30至32頁）均相符合，並有鑰
    匙4 支、一字型起子1 支扣案可資佐證，此外復有贓物認領
    保管單3 紙（同上卷第51至53頁）、車輛竊盜車牌失竊資料
    個別查詢報表、查獲車輛認可資料各1 紙（同上卷第48、49
    頁）、查獲現場及贓證物照片9 幀（同上卷第55至58頁、第
    60頁）、內政部警政署刑事警察局95年11月29日刑紋字第09
    50174549號鑑驗書、臺北市政府警察局士林分局現場勘察報
    告書、現場圖、勘察採證同意書、證物清單各1 件、現場照
    片37幀（見本院卷第49至74頁）附卷可稽，足認被告之自白
    確與事實相符。綜上所述，本案事證已臻明確，被告犯行堪
    予認定，應依法論科。
二、按刑法第321 條第1 項第3 款之攜帶兇器竊盜罪，係以行為
    人攜帶兇器竊盜為其加重條件，此所謂兇器，其種類並無限
    制，凡客觀上足對人之生命、身體、安全構成威脅，具有危
    險性之兇器均屬之，且祇須行竊時攜帶此種具有危險性之兇
    器為已足，並不以攜帶之初有行兇之意圖為必要，最高法院
    79年台上字第5253號判例意旨可資參照。本件被告實施竊盜
    時所攜帶之一字型起子1 支，係一般常見之修繕工具（照片
    見95年度偵字第24415 號卷第60頁），主要結構為金屬材質
    ，質地堅硬，前緣尖銳，且有把手可供握取，持以揮、刺，
    顯足以危害人之生命、身體、安全，具客觀上之危險性無疑
    。又刑法第321 條第1 項第2 款所稱之「門扇」，專指門戶
    而言，至於門扇、牆垣以外，依通常觀念足認防盜之一切設
    備，舉凡門鎖、窗戶、鐵窗等，均屬該款所謂之「其他安全
    設備」。是核被告所為，係犯：(一)刑法第320 條第1 項之竊
    盜罪（竊取自用小客車部分）；(二)刑法第321 條第1 項第3
    款之攜帶兇器加重竊盜罪（竊取車牌部分）；(三)刑法第321
    條第1 項第2 款、第3 款之攜帶兇器、踰越安全設備加重竊
    盜罪（竊取住宅內之財物部分）。就上揭(三)部分，起訴書所
    犯法條欄雖漏引刑法第321 條第1 項第2 款，惟犯罪事實欄
    已有載明被告從後窗侵入之踰越安全設備事實，並經本院於
    審理時告知此部分罪刑，本院自得逕予補正。就上揭(三)部分
    ，被告與真實姓名年籍不詳、綽號「傻芬」之成年女子間，
    互有犯意聯絡及行為分擔，為共同正犯。所犯上開三罪，時
    間、空間關係均非密接，依一般社會通常觀念，難認係出於
    單一犯意接續所為之接續犯，況被告最初竊車之目的，係擬
    作為自己代步使用，嗣為規避警方追緝，始另行竊取車牌，
    最後雖駕駛該車前往他人住宅行竊，惟各有其不同之犯罪動
    機，應評價為各自獨立之犯罪行為，而予分論併罰。爰審酌
    被告正值青壯之年，不思奮發向上，迭次竊取他人財物，甚
    至攜帶客觀上可供兇器使用之一字型起子，侵入他人住宅內
    行竊，對於被害人之危害非輕，兼衡其犯罪之動機、目的、
    手段、竊得財物之價值，及為警查獲後自始至終均坦承犯行
    ，犯罪後之態度堪稱良好等一切情狀，分別量處如主文所示
    之刑，並定其應執行刑，以示懲儆。扣案之鑰匙4 支，為被
    告所有，供其犯上揭(一)部分竊盜罪所用之物；一字型起子1
    支，亦為被告所有，供其犯上揭(二)及(三)部分加重竊盜罪所用
    之物，咸據被告供承在卷，爰均依刑法第38條第1 項第2 款
    規定宣告沒收之。
參、無罪部分：
一、公訴意旨另以：被告乙○○意圖為自己不法之所有，於94年
    2 月24日13時許，在臺北縣中和市○○街114 巷27號前，竊
    取子○○置於車號LZ7-136 號機車置物箱內之黑色女用皮包
    1 個（內有新臺幣《下同》8 千餘元、臺北國際商業銀行員
    山分行《起訴書誤載為圓山分行》核發之票號QJ0000000 號
    至QJ0000000 號之空白支票80紙《起訴書誤載為79紙》），
    得手後於不詳時、地，偽刻子○○之印章1 枚，蓋印於上開
    竊得之票號QJ0000000 號（起訴書誤載為QJ0000000 號）空
    白支票之發票人欄上，且在金額欄填寫「伍萬元正」，在發
    票日欄上填寫「94年5 月20日」，而偽造支票1 紙，偽造完
    成後，於94年3 月底某日，在臺北縣板橋市○○路某處，將
    該支票交付與不知情之丙○○而行使之，因認被告另涉犯刑
    法第320 條第1 項之竊盜罪嫌、同法第201 條第1 項之偽造
    有價證券罪嫌云云。
二、按犯罪事實應依證據認定之，無證據不得認定犯罪事實；不
    能證明被告犯罪者，應諭知無罪之判決，刑事訴訟法第154
    條第2 項、第301 條第1 項分別定有明文。又認定不利於被
    告之事實，須依積極證據，苟積極證據不足為不利於被告事
    實之認定時，即應為有利於被告之認定，更不必有何有利之
    證據；認定犯罪事實所憑之證據，雖不以直接證據為限，間
    接證據亦包括在內，然而無論直接或間接證據，其為訴訟上
    之證明，須於通常一般之人均不致有所懷疑，而得確信其為
    真實之程度者，始得據為有罪之認定，倘其證明尚未達到此
    一程度，而有合理之懷疑存在時，事實審法院復已就其心證
    上理由予以闡述，敘明其如何無從為有罪之確信，因而為無
    罪之判決，尚不得任意指為違法，最高法院著有30年度上字
    第816 號、76年度台上字第4986號判例可參。
三、本件公訴人認被告乙○○涉有上揭竊盜及偽造有價證券罪嫌
    ，無非以被告之供述、被害人子○○之指述、證人丙○○及
    呂桂美之證述、支票及退票理由單影本各1 紙為其主要論據
    。訊據被告固坦承其曾持發票人子○○、付款人臺北國際商
    業銀行員山分行、票號QJ0000000 號、面額5 萬元、發票日
    94年5 月20日之支票（下稱系爭支票）1 紙，向丙○○調借
    現金，惟堅決否認有公訴人所指竊取子○○之財物、偽刻子
    ○○之印章及擅自簽發系爭支票之犯行，辯稱：系爭支票是
    綽號「阿狗」之友人壬○○交給伊，請伊幫忙調借現金，伊
    收到系爭支票時，該支票已簽發完妥，伊向付款銀行查詢票
    據信用後，持該支票向丙○○調借現金，嗣該支票跳票後，
    伊曾去找發票人子○○擬了解原因，伊並無竊取子○○財物
    及在系爭支票上蓋章或填寫任何文字等語。
四、經查：
（一）本件被告自始至終均否認有竊取子○○財物及偽造系爭支
      票之犯行。而依被害人子○○於警詢時之指述（見95年度
      偵字第5836號卷第7 至10頁），固可證明94年2 月24日13
      時許，在臺北縣中和市○○街114 巷27號前，子○○所有
      置於車號LZ7-136 號機車置物箱內之黑色女用皮包1 個（
      內有8 千餘元、臺北國際商業銀行員山分行核發之票號QJ
      0000000 號至QJ0000000 號之空白支票80紙）遭人竊取之
      事實，惟子○○顯未親眼目睹究竟何人行竊，不能遽斷其
      財物即是被告所竊。又公訴人所舉之證人丙○○、呂桂美
      於警詢時之證述（同上卷第3 至6 頁）、系爭支票及退票
      理由單影本各1 紙（同上卷第13、14頁）及證人丙○○於
      本院審理時之證述（見本院卷第154 至157 頁），至多僅
      能證明被告曾於94年3 月間，持當時已經簽發完成之系爭
      支票1 紙，向丙○○調借現金，嗣丙○○將該支票交付予
      其配偶呂桂美，由呂桂美提示而不獲兌現等情，但被告縱
      曾持有系爭支票，其持有之可能原因甚多，洵不能當然推
      論必是被告行竊而得；且系爭支票於被告持向丙○○調現
      時既已簽發完成，則其上發票人欄上之「子○○」印文究
      係何人所蓋印？金額欄及發票日欄究係何人所填寫？均無
      任何事證足資認定，公訴人認係被告盜刻印章後偽簽而成
      ，亦嫌率斷。
（二）被告辯稱系爭支票是友人壬○○交付乙節，雖經本院依被
      告及辯護人之聲請，傳、拘證人壬○○不到，尚無從調查
      比對壬○○本人之證詞。惟另位證人甲○○於本院審理時
      具結證稱略以：壬○○曾經在我一位綽號「阿勇」的朋友
      位於臺北縣板橋市○○路某處的住處，拿1 紙面額5 萬元
      的支票要給我，壬○○說該支票是他去收帳收回來的，但
      我跟壬○○不熟，所以我沒有拿，壬○○就把該支票拿給
      被告，被告事後有跟我說等語（見本院卷第115 至119 頁
      ），堪認被告上開所辯並非全然無據。又系爭支票於跳票
      後，被告曾親自前往發票人子○○之住處，並等候子○○
      之丈夫丁○○到場，嘗試了解跳票原因之事實，業據證人
      丁○○到庭證述無訛（見本院卷第122 、123 頁），衡諸
      常情，倘系爭支票確係被告所竊取、偽造者，豈有甘冒被
      查獲之風險，前往洽尋被害人之理？況且，被害人子○○
      當時失竊之空白支票合計80紙（票號QJ0000000 號至QJ00
      00000 號），其中票號QJ0000000 號、QJ0000000 號之支
      票2 紙，經人填載發票日各為94年4 月5 日及同年月23日
      、票面金額各為7,300 元及13,620元後，由真實姓名年籍
      不詳綽號「小包」之成年男子於94年3 月間交付予丑○○
      （丑○○所涉收受贓物罪，前經本院以95年度簡字第2887
      號刑事簡易判決處拘役40日確定）；而其中票號QJ000000
      0 號之支票1 紙，經人填載發票日為94年3 月5 日、票面
      金額為2 萬元後，由丑○○於94年2 月24日或25日交付予
      己○○（己○○所涉收受贓物罪，前經本院以95年度簡字
      第5747號刑事簡易判決處有期徒刑4 月在案）等情，有上
      揭刑事簡易判決2 件附卷可稽（見本院卷第167 至171 頁
      ）。另經本院依職權傳喚證人丑○○到庭證稱：（提示系
      爭支票，問：有無見過？）有看過，是在萬華看過，但不
      知道是否由我拿給別人，……我總共向「小包」拿過4 張
      支票，面額分別為1 萬多元、2 萬元、5 萬元及7 千多元
      等語（見本院卷第153 頁），則系爭支票是否係被告以外
      之人竊取空白支票後加以偽造者，更不能無疑。
（三）從而，本件依公訴人所提全部證據，尚不足為被告犯上揭
      竊盜及偽造有價證券罪之證明；經本院調查其他證據結果
      ，認不能排除係被告以外之人竊取被害人子○○財物並偽
      造系爭支票。公訴人徒憑被告曾經持系爭支票向他人調借
      現金，即推論被告有竊取子○○財物及偽造有價證券之犯
      行，其推論方式難認有理，洵未能將一般經驗上有利被告
      之合理情況予以排除，是關於被告是否犯有上揭竊盜及偽
      造有價證券罪，本院認尚未達於通常一般之人均不致有所
      懷疑之有罪確信心證，仍有合理懷疑之存在，不能僅以推
      測或擬制之方法，為被告有罪之認定。至於壬○○是否涉
      有竊盜、偽造有價證券或收受贓物罪嫌，應由檢察官依法
      偵辦，附此敘明。
五、綜上所述，此部分被告之辯解尚非全然無足採信，依本院調
    查所得之證據，不足以證明被告確有公訴人所指之上揭犯行
    。此外，復查無其他證據足資證明被告有竊取子○○財物及
    偽造有價證券之犯行，揆諸首開說明，此部分不能證明被告
    犯罪，爰依法為被告無罪之諭知，以昭審慎。
據上論斷，應依刑事訴訟法第299 條第1 項前段、第301 條第1
項，刑法第28條、第320 條第1 項、第321 條第1 項第2 款、第
3 款、第38條第1 項第2 款、第51條第5 款，刑法施行法第1 條
之1 第1 項、第2 項前段，判決如主文。
本案經檢察官沈志成到庭執行職務。
中　　華　　民　　國　　96　　年　　3 　　月　　22　　日
                  刑事第十五庭  審判長法　官　陳鴻清
                                    　法　官　劉安榕
                                    　法　官　朱嘉川
以上正本證明與原本無異。
如不服本判決，應於判決送達後10日內，向本院提出上訴狀。
中　　華　　民　　國　　96　　年　　3 　　月　　22　　日
                                      書記官　陳聖儒
附錄本案論罪科刑法條全文：
中華民國刑法第320 條：
意圖為自己或第三人不法之所有，而竊取他人之動產者，為竊盜
罪，處5 年以下有期徒刑、拘役或500 元以下罰金。
意圖為自己或第三人不法之利益，而竊佔他人之不動產者，依前
項之規定處斷。
前二項之未遂犯罰之。
中華民國刑法第321 條：
犯竊盜罪而有左列情形之一者，處6月以上、5年以下有期徒刑：
一  於夜間侵入住宅或有人居住之建築物、船艦或隱匿其內而犯
    之者。
二  毀越門扇、牆垣或其他安全設備而犯之者。
三  攜帶兇器而犯之者。
四  結夥三人以上而犯之者。
五  乘火災、水災或其他災害之際而犯之者。
六  在車站或埠頭而犯之者。
前項之未遂犯罰之。
